【裁判字號】    88,訴,255
【裁判日期】    901008
【裁判案由】    分割共有物
【裁判全文】
臺灣屏東地方法院民事判決  八十八年度訴字第二五五號
    原      告  癸○○
    被      告  子○○
                亥○○○
                辛○○
                申○○
                卯○○
                未○○
                午○○
    訴訟代理人  丑○○
    被      告  壬○○
                己○○
                寅○○
                戊○○
    訴訟代理人  庚○○
    被      告  辰○○
                玄○○
                黃○○
                宇○○
                戌○○
                酉○○
                地○○
                天○○
                丁○○
    訴訟代理人  宙○○
    被      告  丙○○
                巳○○
                乙○○○
                Ａ○○○
                Ｂ○○
                Ｍ○○
                Ｃ○○
                Ｌ○○
                Ｋ○○○
                Ｅ○○
                Ｆ○○
                Ｈ○○
                Ｇ○○
                甲○○○
                Ｊ○○
                Ｉ○○
右當事人間分割共有物事件，本院判決如左：
    主    文
被告巳○○、乙○○○、Ａ○○○、Ｋ○○○、Ｈ○○、Ｇ○○、Ｅ○○、陳泰恒、
甲○○○、Ｊ○○、Ｉ○○、Ｂ○○、Ｄ○○、Ｍ○○、Ｃ○○、Ｌ○○應就其被繼
承人陳林桃所有坐落屏東縣車城鄉○○段四八地號土地，應有部分六十分之六辦理繼
承登記。
兩造共有坐落屏東縣車城鄉○○段四八地號面積零點三七四四公頃土地，其分割方法
如下：
（一）如附圖所示編號Ａ部分面積零點零三二三公頃、Ａ２部分面積零點零零柒玖公
      頃、Ｅ部分面積零點零一二六公頃，分歸被告宙○○按應有部分九一八分之一
      二七、戌○○按應有部分九一八分之一二七、酉○○按應有部分九一八分之一
      二七、、天○○按應有部分九一八分之一二七、地○○按應有部分九一八分之
      一二七、丁○○按應有部分九一八分之一二七、壬○○按應有部分九一八分之
      一五六保持共有。
（二）如附圖所示編號Ａ１部分面積零點零一三一公頃，分歸被告子○○所有。
（三）如附圖所示編號Ｂ部分面積零點零三六五公頃，分歸被告己○○按應有部分五
      分之二、庚○○按應有部分五分之一、寅○○按應有部分五分之一、戊○○按
      應有部分五分之一保持共有。
（四）如附圖所示編號Ｃ部分面積零零二九三公頃，分歸巳○○、乙○○○、Ａ○○○、Ｋ○○○、Ｈ○○、Ｇ○○、Ｅ○○、陳泰恒、甲○○○、Ｊ○○、Ｉ○○、Ｂ○○、Ｄ○○、Ｍ○○、Ｃ○○、Ｌ○○按其應繼分比例保持公同公有
      。
（五）如附圖所示編號Ｄ部分面積零點零四四九公頃，分歸被告丙○○所有。
（六）如附圖所示編號Ｆ部分面積零點零三二五公頃，分歸被告申○○按應有部分八
      分之二、卯○○按應有部分八之二、丑○○按應有部分八之二、未○○按應有
      部分八之一、午○○按應有部分八之一保持共有。
（七）如附圖所示編號Ｇ部分面積零點零一二六公頃，分歸被告辛○○、亥○○○各
      按應有部分二分之一比例保持共有。
（八）如附圖所示編號Ｈ部分面積零點零二五二公頃，分歸被告玄○○、黃○○、宇
      ○○各按應有部分三分之一之比例保持共有。
（九）如附圖所示編號Ｉ部分面積零點零一二六公頃，分歸被告辰○○所有。
（十）如附圖所示編號Ｊ部分面積零點零一二六公頃，分歸原告癸○○所有。
（十一）如附圖所示編號Ｋ部分面積零點零二○○公頃，分歸原告癸○○按應有部分
        一八三六○分之一八三六、被告宙○○按應有部分一八三六○分之五○八、
        戌○○按應有部分一八三六○分之五○八、酉○○按應有部分一八三六○分
        之五○八、天○○按應有部分一八三六○分之五○八、地○○按應有部分一
        八三六○分之五○八、丁○○按應有部分一八三六○分之五○八、壬○○按
        應有部分一八三六○分之六二四、子○○按應有部分一八三六○分之一八三
        六、申○○按應有部分一八三六○分之九一八、卯○○按應有部分一八三六
        ○分之九一八、丑○○按應有部分一八三六○分之九一八、未○○按應有部
        分一八三六○分之四五九、午○○按應有部分一八三六○分之四五九、辛○○按應有部分一八三六○分之九一八、亥○○○按應有部分一八三六○分之
        九一八、玄○○按應有部分一八三六○分之一二二四、黃○○按應有部分一
        八三六○分之一二二四、宇○○按應有部分一八三六○分之一二二四、辰○○按應有部分一八三六○分之一八三六保持共有。
（十二）如附圖所示編號Ｌ部分面積零點零八二三公頃，由全部共有人各按應有部分
        比例保持共有。
訴訟費用由原告負擔六十分之三，餘由被告各按其應有部分之比例負擔。
    事    實
一、原告方面：
  （一）聲明：求為判決如主文所示。
  （二）陳述：坐落屏東縣車城鄉○○段四八地號土地，為兩造所共有，其使用分區
        為鄉村區乙種建築用地，登記之共有人除原告之外，尚有被告子○○、玄○○、黃○○、宇○○、辛○○、亥○○○、申○○、卯○○、丑○○、未○○、午○○、己○○、庚○○、寅○○、戊○○、壬○○、辰○○、宙○○
        、戌○○、酉○○、天○○、地○○、丁○○、丙○○及已經死亡之陳林桃
        ，依民法第八百二十三條第一項規定，共有人得隨時請求分割共有物，且系
        爭土地又無因使用目的致不能分割，兩造間亦未以契約訂定不分割之期限，
        依法自得請求分割。惟因共有人間主張分配之方法不同，且部分共有人所在
        不明，甚有部分共有人給未辦理繼承登記者，故本件已無法依共有人協議方
        法行之，為此依民法第八百二十四條第二項規定訴請為裁判分割。
  （三）證據：提出土地登記謄本、共有人明細表、陳林桃之繼承系統表、陳林桃相
        關戶籍謄本等各一份及系爭土地之現場照片二張為證。
二、被告方面：
    被告巳○○、乙○○○、Ａ○○○、Ｋ○○○、Ｈ○○、Ｇ○○、Ｅ○○、陳泰
    恒、尤Ｊ○○、Ｉ○○、Ｂ○○、Ｄ○○、Ｍ○○、Ｃ○○、Ｌ○○未於言詞辯
    論期日到場，亦未提出準備書狀作何聲明或陳述。其餘被告對原告所提出之分割
    方案無意見，對於各共有人所分得土地面積若有增減之部分，同意兩造私下互為
    補償。
三、本院依職權會同恆春地政事務所測量員繪測現況圖及製作分割成果圖。
    理  由
甲、程序方面：
    本件被告辛○○、申○○、巳○○、乙○○○、Ａ○○○、Ｋ○○○、Ｈ○○、
    Ｇ○○、Ｅ○○、陳泰恒、尤Ｊ○○、Ｉ○○、Ｂ○○、Ｄ○○、Ｍ○○、Ｃ○○、Ｌ○○未於最後言詞辯論期日到場，核無民事訴訟法第三百八十六條各款所
    列情形，爰依原告聲請，由其一造辯論而為判決。
乙、得心證之理由：
一、原告主張伊係屏東縣車城鄉○○段四八地號土地（下稱系爭土地）之共有人，持
    有應有部分六十分之三，該土地並無因使用目的不能分割之情形，且無不能分割
    之協議，而分割方法復不能依全體共有人協議決定之等事實，已據其提出與所述
    相符之土地登記謄本、共有人明細表、陳林桃之繼承系統表、陳林桃相關戶籍謄
    本等各一份及系爭土地之現場照片二張為證，復為被告所不爭執，是原告之主張
    應為可信。從而，原告訴請裁判分割系爭土地，核屬有據，應予准許。
二、經查，系爭土地為一長方形狀之建築用地，除被告丑○○在東南邊建有新式二層
    樓建物外，餘分散各個角落，均為平房舊式之磚造鐵皮屋，而大部分土地仍為空
    地等事實，業據本院至現場勘驗屬實。又本件原告癸○○及被告子○○、玄○○
    、黃○○、宇○○、辛○○、亥○○○（林正雄）、申○○、卯○○、丑○○、
    未○○、午○○、壬○○、辰○○、宙○○、戌○○、酉○○、天○○、地○○
    、丁○○等二十人於本院審理中共同提出分割方案，有卷附之同意書、分割圖說
    明書可參，至於被告己○○、庚○○、寅○○、戊○○、丙○○亦曾到場表示同
    意，而渠等之應有部分比例合計已達九成，亦有彼等所提出之土地謄本及共有人
    應有部分面積換算明細各一份可稽。另外，陳林桃之繼承人巳○○等十六人從未
    到場表示意見，已如前述。是以，本院經參酌兩造絕大多數共有人之意願後，將
    系爭土地分為十二區，爰分割如左：
（一）如附圖所示編號Ａ部分面積零點零三二三公頃、Ａ２部分面積零點零零柒玖公
      頃、Ｅ部分面積零點零一二六公頃，分歸被告宙○○按應有部分九一八分之一
      二七、戌○○按應有部分九一八分之一二七、酉○○按應有部分九一八分之一
      二七、、天○○按應有部分九一八分之一二七、地○○按應有部分九一八分之
      一二七、丁○○按應有部分九一八分之一二七、壬○○按應有部分九一八分之
      一五六保持共有。
（二）如附圖所示編號Ａ１部分面積零點零一三一公頃，分歸被告子○○所有。
（三）如附圖所示編號Ｂ部分面積零點零三六五公頃，分歸被告己○○按應有部分五
      分之二、庚○○按應有部分五分之一、寅○○按應有部分五分之一、戊○○按
      應有部分五分之一保持共有。
（四）如附圖所示編號Ｃ部分面積零零二九三公頃，分歸巳○○、乙○○○、Ａ○○○、Ｋ○○○、Ｈ○○、Ｇ○○、Ｅ○○、陳泰恒、甲○○○、Ｊ○○、Ｉ○○、Ｂ○○、Ｄ○○、Ｍ○○、Ｃ○○、Ｌ○○按其應繼分比例保持公同公有
      。
（五）如附圖所示編號Ｄ部分面積零點零四四九公頃，分歸被告丙○○所有。
（六）如附圖所示編號Ｆ部分面積零點零三二五公頃，分歸被告申○○按應有部分八
      分之二、卯○○按應有部分八之二、丑○○按應有部分八之二、未○○按應有
      部分八之一、午○○按應有部分八之一保持共有。
（七）如附圖所示編號Ｇ部分面積零點零一二六公頃，分歸被告辛○○、亥○○○各
      接應有部分二分之一比例保持共有。
（八）如附圖所示編號Ｈ部分面積零點零二五二公頃，分歸被告玄○○、黃○○、宇
      ○○各按應有部分三分之一之比例保持共有。
（九）如附圖所示編號Ｉ部分面積零點零一二六公頃，分歸被告辰○○所有。
（十）如附圖所示編號Ｊ部分面積零點零一二六公頃，分歸原告癸○○所有。
（十一）如附圖所示編號Ｋ部分面積零點零二○○公頃，為林氏宗祠所在地，其面積
        之東西寬為十三公尺，南北長為十五．三八公尺，由Α、Ａ１、Ａ２、Ｅ、
        Ｆ、Ｇ、Ｈ、Ｉ、Ｊ等共有人同意共同捐地建造，其中Α（含Ａ１、Ａ２）
        、Ｆ、Ｈ三區各提供四十平方公尺，計一百二十平方公尺，另Ｅ、Ｇ、Ｉ、
        Ｊ四區各提供二十平方公尺，計八十平方公尺，並由右揭共有人，即原告癸○○按應有部分一八三六○分之一八三六、被告宙○○按應有部分一八三六
        ○分之五○八、戌○○按應有部分一八三六○分之五○八、酉○○按應有部
        分一八三六○分之五○八、天○○按應有部分一八三六○分之五○八、地○○按應有部分一八三六○分之五○八、丁○○按應有部分一八三六○分之五
        ○八、壬○○按應有部分一八三六○分之六二四、子○○按應有部分一八三
        六○分之一八三六、申○○按應有部分一八三六○分之九一八、卯○○按應
        有部分一八三六○分之九一八、丑○○按應有部分一八三六○分之九一八、
        未○○按應有部分一八三六○分之四五九、午○○按應有部分一八三六○分
        之四五九、辛○○按應有部分一八三六○分之九一八、亥○○○按應有部分
        一八三六○分之九一八、玄○○按應有部分一八三六○分之一二二四、黃○○按應有部分一八三六○分之一二二四、宇○○按應有部分一八三六○分之
        一二二四、辰○○按應有部分一八三六○分之一八三六保持共有。
（十二）如附圖所示編號Ｌ部分面積零點零八二三公頃，係供共有人通行之道路，其
        中除與隔鄰四八之一地號相接部分留設三米寬度外，其餘部分皆留設六米寬
        ，以供通行之便，此部分應由全部共有人各按應有部分比例保持共有。
三、次按，原共有人陳林桃已於八十三年二月十五日死亡，其繼承人即被告巳○○、
    乙○○○、Ａ○○○、Ｋ○○○、Ｈ○○、Ｇ○○、Ｅ○○、陳泰恒、甲○○○
    、Ｊ○○、Ｉ○○、Ｂ○○、Ｄ○○、Ｍ○○、Ｃ○○、Ｌ○○等人者未辦理繼
    承登記，有土地謄本及戶籍謄本各一件在卷供按，原告訴請渠等應就其被繼承人
    陳林桃所有坐落屏東縣車城鄉○○段四八地號土地，應有部分六十分之六辦理繼
    承登記，於法有據，應併予准許。
四、又兩造依其應有部分之比例應分得之面積，與上開分割方案之所分得之面積，相
    互間若有增減，除陳林桃之繼承人外，皆同意私下自行補償，因此無命為相互補
    償之必要。至於原共有人陳林桃之繼承人巳○○等十六人，依其應有部分六十分
    之六之比例，應分得之面積為三七四．四平方公尺，扣除應分攤之道路面積（八
    二三平方公尺除以十分之一為八二．三平方公尺），實際分得之面積為二九三平
    方公尺，亦不發生補償問題，併此敘明。
丙、結論：原告之訴為有理由，依民事訴訟法第三百八十五條第一項前段、第八十五
    條第一項但書，判決如主文。
中      華      民      國    九十      年      十      月      八      日
                                    臺灣屏東地方法院民事第一庭
~B法      官  廖文忠
右為正本係照原本作成。
如不服本判決，應於收受送達後二十日內向本院提出上訴書狀。
~B法院書記官  蘇聰藝
中      華      民      國    九十      年      十      月    十  五    日


司法院資訊處製作；財團法人民間司法改革基金會備份。
